---
title: "R Notebook"
output: html_notebook
---

#cargar y preparar datos
```{r}
library(dplyr)
library(tidytext)
library(hunspell)
library(readxl)
library(tidytext)
library(SnowballC)
library(stringr)
library(ggplot2)

#setwd("~/GitHub/Analisis-de-textos")

hunspell::dictionary("costa/es_cr.dic")
#modifiquen esto a conveniencia, en mi git estan esos diccionarios. Fernando me preguntó por qué había tantos diccionarios. Es solo para probar
espa=dictionary("mex/es_MX.dic")
costa = dictionary("costa/es_cr.dic")
cast = dictionary("cast/es_ES.dic")

custom_stop= data_frame(word = tm::stopwords("spanish"), #stopwords
                                          lexicon = "custom") #el nombre que le vamos a poner

dataset <- foreign::read.spss("Actualidades.sav",to.data.frame = T) #alternativamente en la carpeta está el csv, entonces pueden usar ese si no les funciona

#adaptado del siguiente codigo 
#https://stackoverflow.com/questions/56026550/how-to-use-hunspell-package-to-suggest-correct-words-in-a-column-in-r

cleantext = function(x) {
  
  sapply(1:length(x), function(y) {
    bad = hunspell(x[y], dict = costa)[[1]]
    good = unlist(lapply(hunspell_suggest(bad,dict = costa), `[[`, 1))
    
    if (length(bad)) {
      for (i in 1:length(bad)) {
        x[y] <<- gsub(bad[i], good[i], x[y])
      }
    }
  })
  x
}
```

#Definimos nuestras funciones

```{r}
#ya no tenemos el problema de los signos de exclamación a la mitad. Entonces no nos vamos a preocupar por esto

procesador_texto= function(x) {
  otro  = str_trim(x) #le quitamos los espacios de mas
  otro = otro[otro != ""] #quitamos las variables vacias basicamente
  
  otro1 = cleantext(otro)
  #View(cbind(otro,otro1)) #por si quieren comparar los resultados
  
  ana = data.frame(texto = otro1, id = 1:length(otro1)) #si quisieramos podriamos conservar el id original del cuestionario. Para esto seleccionariamos las dos columnas y luego le haríamos un mutate o algo similar
  
  # Stopwords--------------------
  
  gato = ana %>%
    unnest_tokens(word, texto) %>%  #en este paso separamos las palabras individualmente
    anti_join(custom_stop)   #elimina las palabras que coincidan dentro del registro de stopwords
  
#vamos a agregar como una columna adicional las palabras lematizadas

  z = hunspell_stem(words = gato$word,dict = costa) #lematizacion
  vacios = which(lapply(z, length) == 0)
  gato = gato[-vacios,] #las palabras divididas le quito los terminos no reconocidos #en este caso un numero
  z = z[-vacios]
  gato$lema = lapply(z, `[[`, 1) %>% as.character()
  
  gato
}

grafico_palabras = function(a,titulo,subtitulo){
  ggplot(data = a,aes(x= reorder(word,n) ,y =n))+
  geom_point(color="blue")+
  geom_segment(
    aes(x=word,xend=word,y=0,yend=n),color="skyblue3")+
  theme(axis.text.y = element_text(angle = 30,size=8,hjust=1))+
  coord_flip()+
  xlab("")+
  theme_light()+
  labs(title = titulo,
  subtitle = subtitulo,
  y = "Cantidad")+
  theme(plot.title = element_text( hjust = 0.5),
        plot.subtitle = element_text( hjust = 0.5),
        panel.grid.major.y = element_blank(),
        panel.border = element_blank(),
        axis.ticks.y = element_blank())
}

```

Hago los gráficos aparte de la función porque para lematizar vamos a necesitar la lista de palabras

#grafico 1
```{r}
ala = procesador_texto(dataset$PR10B)

frec_simple = ala %>% #frecuencias de las palabras lematizadas
    count(word, sort = T)
  
frec_lema = ala %>% 
  count(lema,sort = T )

colnames(frec_lema) = c("word","n")

frec_simple15 = frec_simple[1:15,]
frec_lema15 = frec_lema[1:15,]

grafico_palabras(frec_simple15,"Temas principales en las respuestas de los participantes","Grafico de frecuencia por palabra, sin lematizar")

grafico_palabras(frec_lema15,"Temas principales en las respuestas de los participantes","Grafico de frecuencia por palabra, lematizado")

```


#Matriz palabra conteo

```{r}
matriz = frec_simple %>%  #me produce la matriz que uso felipe, por el momento no se necesita
  pivot_wider(id_cols = id,names_from= word,values_from= n)
```

Pendiente:

+ Graficos (añadir más)
terminar Lematizacion (listo; emir)
Agregar patrones regex y reemplazos para no distinguir tildes  (listo, mediante corrector; emir)
probar el codigo con la base de prueba (listo)

Bigramas
Añadir token "no" antes de expresiones de negación